臺灣高雄地方法院刑事判決　　　　　　　　　　　　九十一年度交易字第二二三號
　　公　訴　人　臺灣高雄地方法院檢察署檢察官
　　被　　　告　丙○○
右列被告因過失傷害案件，經檢察官提起公訴（九十一年度偵字第四五二三號），本
院判決如左：
    主  文
丙○○因過失傷害人，處有期徒刑參月，如易科罰金，以參佰元折算壹日。
    事  實
一、丙○○於民國九十年十一月二十七日十三時二十分許，駕駛車牌號碼：七Ｍ─六
    一五０號自用小客車，沿高雄縣大寮鄉○○路，由南往北方向行駛，途經該路四
    段六三一巷口，理應注意車輛行駛時，駕駛人應注意車前狀況，隨時採取必要之
    安全措施及汽車行駛至交岔路口，應遵守燈光號誌之指示，行至有號誌之交岔路
    口，遇紅燈應依車道連貫暫停，不得逕行插入車道間，致交通擁塞，妨礙其他車
    輛通行之規定，而依當時天候晴朗、光線良好、路面乾燥、無障礙物，實無不能
    注意之情事，竟疏於注意，見燈光號誌已顯示紅燈時，非但未停車等候，猶貿然
加速通過上開交岔路口時，適同一時、地，乙○○無駕駛執照駕騎車牌號碼：Ｏ
    ＫＫ—三四八號重型機車，沿高雄縣大寮鄉○○路四段六三一巷，由西往東方向
    駛至，遂於上開交岔路口，因雙方閃避煞車皆已不及，乙○○駕騎之機車與丙○
    ○駕駛之自小客車擦撞，致乙○○人車倒地，受有右側踝關節內外踝第三度開放
    性骨折等傷害。
二、案經被害人乙○○告訴及高雄縣警察局林園分局報請台灣高雄地方法院檢察署檢
    察官偵查起訴。
    理  由
一、訊據被告丙○○對於右開時、地發生車禍肇事，告訴人乙○○受有傷害之事實雖
    坦認不諱，惟辯稱：是告訴人撞到我的車身，而不是我的車頭去撞到他。我當時
    是直行，告訴人也是直行，我要進入到十字路口時是綠燈，行進到一半，才轉黃
    燈，告訴人撞到我的車門云云，經查：
  (一)證人甲○○於警訊中證稱：「（請你詳述車禍當時情形﹖）當時看到乙○○駕駛
    重機車號ＯＫＫ—三四八號由西往東方向行駛（綠燈）、而丙○○駕駛自小客車
    號七Ｍ─六一五０號由南往北方向行駛（當時是紅燈），撞上乙○○之機車後受
    傷就送醫救護。」「（當時你在該處做何事﹖）因我過路時看到的」（見警訊卷
    第三頁背面），於本院審理中證稱：「（當時你是否目睹車禍如何發生的？）我
    停在往林園方向，被告在往大寮方向闖紅燈撞到告訴人」、「（你如何能確定被
    告是闖紅燈？）我停在那裡等紅燈，看到被告開過來」，核其前後所述相符，應
    屬非虛。又證人即當時處理本案之警員黃松春於本院審理中證稱：「（你在交通
    事故報告表上記載，駕駛人因闖紅燈撞上被害人，你是如何認定的？）我到現場
    處理時，證人陳說被告闖紅燈，我把被告帶回派出所開告發單告發被告闖紅燈，
    他也沒有意見，就在違規人欄中簽名」（見本院九十一年五月二十日審判筆錄）
    對於警員之證詞被告雖當庭辯稱：「當時員警告訴我，闖紅燈、黃燈的告發單是
    一樣的，我就簽名了」等語，惟為警員當場否認，證稱：我沒有這麼說。闖黃燈
    的話，我們不會開罰單等語。核當時若被告僅有闖黃燈之行為，警員依法行政，
    當不致對其加以舉發，顯見被告所辯不足採信。綜上所述，顯見被告當時確有闖
    紅燈之行為無訛。
  (二)本件並經告訴人指訴明確且核與證人甲○○證述之情節相符，並有道路交通事故
    調查報告表及高雄縣林園鄉建佑醫院診斷證明書各一紙、告訴人被撞後騎乘之機
    車照片一張附卷可稽。
  (三)按車輛行駛時，駕駛人應注意車前狀況，隨時採取必要之安全措施及汽車行駛至
    交岔路口，應遵守燈光號誌之指示，行至有號誌之交岔路口，遇紅燈應依車道連
    貫暫停，不得逕行插入車道間，致交通擁塞，妨礙其他車輛通行，道路交通安全
    規則第九十條、第九十四條第三項、第一百零二條第一項第十一款各定有明文。
    被告駕車自應注意上述道路交通安全規定，且依當時路狀，又無不能注意之情形
    ，竟疏不注意為之，以致肇事，致告訴人受傷，被告應有過失。又按刑法之過失
    ，其過失行為與結果間，在客觀上有相當因果關係始得成立。所謂相當因果關係
    ，係指依經驗法則，綜合行為當時所存在之一切事實，為客觀之事後審查，認為
    在一般情況下，有此環境，有此行為之同一條件，均可發生同一之結果者，則該
    條件即為發生結果之相當條件，行為與結果即有相當因果關係。反之，若在一般
    情形下，有此同一條件存在，而依客觀之審查，認為不必皆發生此結果者，則該
    條件與結果並不相當，不過偶然之事實而已，其行為與結果間即無相當因果關係
    。經查，本件被告雖無駕駛執照，但其因健成公司長期欠缺司機而經常駕駛右開
    大貨車載送公司貨物至客戶處，足認並非無駕駛大貨車之技術，則其無照駕駛大
    貨車，並非必然會發生車禍肇事之結果（最高法院八十五年台上字第七九七號判
    決參照）。查本件告訴人雖無駕駛執照駕騎機器腳踏車，惟僅係違規，並不影響
    被告過失責任之成立，且查無告訴人有其他之過失行為，公訴意旨僅以告訴人其
    為無照駕駛，即認其與有過失，揆諸上開最高法院判決意旨，尚有誤解。本件被
    告過失駕駛行為，核與告訴人之受傷間，具有相當因果關係。事證明確，被告過
    失傷害犯行，堪以認定。
二、核被告所為，係犯刑法第二百八十四條第一項前段之過失傷害罪。爰審酌被告並
    無前科，因疏未注意而肇事，告訴人之傷勢，被告與告訴人因談論和解之金額相
    差甚多而迄今猶未達成和解等一切情狀，量處如主文所示之刑，並諭知易科罰金
    折算標準，以示懲儆。
據上論斷，應依刑事訴訟法第二百九十九條第一項段，刑法第二百八十四條第一項前
段、第四十一條第一項，罰金罰鍰提高標準條例第一條前段、第二段，判決如主文。
本案經檢察官李廷輝到庭執行職務。
中      華      民      國    九十一    年      六      月      三      日
                                  臺灣高雄地方法院刑事第七庭
                                    法  官    陳信伍
右正本證明與原本無異。
如不服本判決，應於判決送達後十日內，向本院提出上訴狀。
                                              書記官    林秀珍
中      華      民      國    九十一    年      六      月      三      日
附錄本判決論罪法條：
中華民國刑法第二百八十四條
 (過失傷害罪)
因過失傷害人者，處六月以下有期徒刑、拘役或五百元以下罰金，致重傷
者，處一年以下有期徒刑、拘役或五百元以下罰金。
從事業務之人，因業務上之過失傷害人者，處一年以下有期徒刑、拘役或
一千元以下罰金，致重傷者，處三年以下有期徒刑、拘役或二千元以下罰
金。
